行　政　法　院　判　決　　　　　　　　　　　　　八十八年度判字第三八二八號
　　原　　　告　杏康藥品股份有限公司
　　代　表　人　甲○○
　　被　　　告　臺北市稅捐稽徵處
右當事人間因營業稅事件，原告不服財政部中華民國八十七年十月六日台財訴第00
0000000號再訴願決定，提起行政訴訟。本院判決如左︰
　　主  文
原告之訴駁回。
　　事  實
緣原告嫌於民國七十九年三月至八十三年度止銷售貨物，漏開統一發票並漏報銷售
額，金額計新台幣（以下同）五、○三○、七五三元（不含稅）。又於八十年至八十
三年間支付佣金，未依法取得憑證，金額計五四、七九一、三八九元（不含稅）。案
經法務部調查局台北市調查處（以下簡稱台北市調查處）查獲，函移被告及財政部台
北市國稅局會同審理違章成立，核定原告漏報銷售額，補徵營業稅二五一、五三八元
（原告已於八十六年四月二十一日繳納），並按所漏稅額科處三倍罰鍰計七五四、六
○○元（計至百元為止），及按未依規定取得他人憑證之總額五四、七九一、三八九
元處以百分之五罰鍰計二、七三九、五六九元。原告不服，申經被告復查結果，以原
告未依規定取得憑證之總額，更正為四一、七七一、八七六元，行為罰處分併予更正
為二、○八八、五九三元；其餘復查駁回。原告仍不服，提起訴願、再訴願，遞遭決
定駁回，遂提起行政訴訟。茲摘兩造訴辯意旨如次：
原告起訴意旨略謂︰一、本案處罰之金額係依營業額比例分攤，被告並未深入調查清
楚，即以便宜方式核定金額，違反罰鍰處罰明確性原則。被告核定原告支付佣金未取
得進項憑證金額五四、七九一、三八九元，係依據六家公司營業額比例所分攤，此由
台北市調查處八十五年十二月十八日調查筆錄及其附表所記載，應無爭論茲再就其適
法性論述如下：(一)無確實證據，僅依調查筆錄，未再查明各公司應有之金額逕以分攤
方式，對人民施以行政罰，與鈞院三十九年判字第二號判例「行政官署對於人民有所
處罰，必須確實證明其違法之事實，倘不能確實證明違法事實之存在，其處罰即不能
認為合法。」之規定不符。(二)原告八一年－八三年營業額，人員薪資及帳列佣金及被
告分攤之佣金金額如左表所示：
─────┬──────┬──────┬──────┬──────┬───
          │            │            │            │            │占營業
          │ 八十一年度 │ 八十二年度 │ 八十三年度 │  合  計    │收入比
          │            │            │            │            │率
─────┼──────┼──────┼──────┼──────┼───
營業收    │            │            │            │            │
入淨額    │145,738,413 │ 122,302,422│147,100,945 │415,141,780 │100%
─────┼──────┼──────┼──────┼──────┼───
營業費用  │ 28,245,666 │  22,651,942│ 30,953,818 │ 81,851,426 │ 20%
─────┼──────┼──────┼──────┼──────┼───
帳列佣金  │  2,317,350 │   1,080,693│  5,132,545 │  8,530,588 │  2%
─────┼──────┼──────┼──────┼──────┼───
全年所得額│  1,500,473 │   1,298,453│  1,753,801 │  4,552,727 │  1%
─────┼──────┼──────┼──────┼──────┼───
稅捐處分  │            │            │            │            │
攤之佣金  │ 13,468,945 │  13,245,943│ 17,840,650 │ 44,555,538 │  11%
─────┴──────┴──────┴──────┴──────┴───
原告營業費用占營業額比率為二○，目前西藥上市公司佣金、人員薪資等推銷費用
，生達化學製藥公司為一八，中國化學製藥為一七：１、若再有「稅捐處分攤之
佣金」則原告費用率高達三一，不符西藥業之行業特性。２、且若有「稅捐處分攤
之佣金」則原告就屬虧損狀況，無法繼續營業，早該倒閉清算。「稅捐處分攤之佣金
」八十－八十三年度合計為五四、七九一、三八九元，原告累積虧損將達四六、○七
九、一五八元，已超過資本額二九、○○○、○○○元，則原告應已宣告破產，此與
事實不符。且不可能公司累積虧損達四六、○七九、一五八元而不致倒閉。３、原告
八十一至八十三年度申報營利事業所得稅每年皆有盈餘若有支付「稅捐處分攤之佣金
」四四、五五五、五三八元，則原告可免納營所稅二五，豈有不取得憑證之理。由
本段論述可知原告若有支付「稅捐處分攤之佣金」四四、五五五、五三八元，取得進
項憑證，至少可節省稅負二五，焉有不取得之理，又推銷費用將達二三較同業之
一八高出甚多，且若有該等佣金支出則原告已破產，故被告以營業額比例分攤佣金
支出，認定事實顯違經驗法則，自與證據法則有違。不符行政法院七十五年判三○九
號判決「．．．認定事實須憑證據，倘無證據足資認定有堪以構成行政罰或刑罰要件
之事實存在，即不得僅以推測之詞予人處罰．．．」。二、漏稅罰：七十九年至八十
一年二月部分已逾核課期間，請註銷稅款。依台北市國稅局通知函所載，原告係消極
應作為而不作為，並無積極故意以詐欺或其他不正當方法逃漏稅捐，依稅捐稽徵法第
二十一條第一款及台北市國稅局八十五年一月六日財北國稅法字第八五○○○四九
三號函示，原告並無稅捐稽徵法第四十一條暨財政部八十二年一月十五日台財稅第八
二一四七五一二○號函列示之故意逃漏稅捐情形規定，核課期間為五年。罰鍰繳款書
於八十六年五月送達原告，則八十一年四月以前應申報繳納之稅捐已逾五年核課期間
，請註銷七十九年至八十一年四月之漏稅罰。三、綜上結論：被告以各公司營業額比
例分攤，裁定原告有支付佣金，未取得進項憑證近四千四百餘萬元，係無確實證明違
法事實之存在，即予處罰，且分攤結果不合理，不合情。為此請判決將一再訴願決定
及原處分均撤銷等語。
被告答辯意旨略謂︰一、卷查原告之違章事實，有違章憑證一六○冊、會審報告、原
告公司負責人甲○○八十五年十二月十八日於台北市調查處所作調查筆錄等附卷可稽
。二、至原告主張七十九年至八十一年二月部分已逾核課期間乙節，經查原告經台北
市調查處查獲違章短漏開統一發票，期間自七十九年三月起至八十三年止，其違漏期
間為連續性，且原告既設私帳記載其實際營業額資料，均大於每期申報銷售額，則原
告設私帳顯有以故意及不正當方法匿報稅捐，且短漏報銷售額部分，亦未於規定期間
內申報，依稅捐稽徵法第二十一條第一項第三款規定，顯有以詐欺或其他不正當方法
逃漏稅捐之故意，則其核課期間為七年，是以原核定補徵稅額及原漏稅罰處分，尚非
無據。三、按原告前於復查理由主張支付佣金係含稅款併同支付，及申稱銷貨皆全部
開立發票乙節，經查原告既未取得統一發票或收據，則其給付金額自無再多付營業稅
之理，又被告曾以八十六年六月十日北市稽法（乙）字第一三一七六二號函請原告
補附案關具體資料以供審酌，惟均未獲原告提示，是原告空言主張，核不足採。四、
又關於本案原告未依法取得他人憑證總額處百分之五罰鍰部分，依最高法院七十四年
台上字第五四九七號判例及財政部函釋意旨，應以五年為處罰期間。又本件罰鍰繳款
書送達日期為八十六年五月五日，是以本案行為罰部分，即八十年及八十一年一至四
月份違章部分，金額計一三、○一九、五一三元，應予扣除。則本案未依法取得他人
憑證總額部分，被告業於復查決定予以更正為四一、七七一、八七六元，應處罰鍰併
予變更為二、○八八、五九三元。五、至原告訴稱被告未調查清楚，即依營業額比例
分攤乙節，查依原告公司負責人甲○○八十五年十二月十八日於台北市調查處所作調
查筆錄坦承：「．．．前述金額係本（杏康公司）與精密藥品、恆欣藥品、約克藥品
、天中奶粉及海德藥品等六家公司之統合帳，經本公司與精密藥品等公司依各公司營
業額比例分攤結果，杏康公司等支付佣金未取得發票各年度金額如附表（一）．．．
。」依上開內容，則原告公司負責人既已於上開筆錄中承認其支付佣金未依法取得發
票，復又稱獲案帳冊係六家公司之統合帳，並自行依各公司營業額比例分攤計算各公
司各年度支付佣金未取得發票之金額，另原告於復查時亦未就此分攤金額提出異議；
又提起行政救濟迄今，亦未提供相關帳證資料供核，則被告逕依原告所提供之佣金支
出附表核算違章金額，並無違誤。從而，本件被告所為復查決定，揆諸營業稅法第三
十二條第一項前段、第四十三條第一項第四款、第五款、第五十一條第三款、稅捐稽
徵法第二十一條第三款、第四十四條、第四十八條之三，稅捐稽徵機關管理營利事業
會計帳簿憑證辦法第二十一條之規定及財政部七十四年三月二十日台財稅第一三二九
八號、八十五年八月二日台財稅第000000000號等函釋意旨，並無不合，請
續予維持。六、綜上論結，原告之訴應認為無理由，請依法予以駁回等語。
    理  由
壹、關於補徵營業稅部分：
按「營業人銷售貨物或勞務，應依本法營業人開立銷售憑證時限表規定之時限，開立
統一發票交付買受人。」「營業人有左列情形之一者，主管稽徵機關得依照查得之資
料，核定其銷售額及應納稅額並補徵之：一．．．四短報、漏報銷售額者。五漏開統
一發票或．．．者。」為營業稅法第三十二條第一項前段、第四十三條第一項第四款
、第五款所明定。次按「稅捐之核課期間，依左列規定：一．．．三未於規定期間內
申報，或故意以詐欺或其他不正當方法逃漏稅捐者，其核課期間為七年。」亦為稅捐
稽徵法第二十一條第一項第三款所明定。查本件原告嫌於七十九年三月至八十三年
度止銷售貨物，漏未開立統一發票並漏報銷售額，金額計五、○三○、七五三元（不
含稅），案經台北市調查處查獲，函請財政部台北市國稅局及被告會同審理核定原告
漏報銷售額，補徵營業稅二五一、五三八元（原告已於八十六年四月二十一日繳納）
。原告不服，主張補徵營業稅部分已逾核課期間，請予註銷云云。經被告復查決定以
原告上開違章事實有違章憑證一六○冊、會審報告、原告負責人甲○○八十五年十二
月十八日於台北市調查處所作調查筆錄等附可稽，違章事證明確，足堪認定。至原
告主張八十一年三月以前應申報繳納之稅捐，已逾五年核課期間乙節，經查原告被台
北市調查處查獲違章短漏開統一發票，期間自七十九年三月起至八十三年止，其違漏
期間為連續性，且原告既設私帳記載實際營業額資料，均大於每期申報銷售額，則原
告設私帳顯有以故意及不正當方法匿報稅捐，且短漏報銷售額部分，亦未於規定期間
內申報，依稅捐稽徵法第二十一條第一項第三款規定：「未於規定期間內申報，或故
意以詐欺或其他不正當方法逃漏稅捐者，其核課期間為七年。」是以原核定補徵稅額
並無違誤為由，乃未准變更。原告仍不服，循序提起行政訴訟，主張八十一年四月以
前應申報繳納之稅捐已逾五年核課期間云云。惟查原告被台北市調查處查獲漏報銷售
額，漏開統一發票之期間，自七十九年三月起至八十三年止，具有連續性，且原告既
設私帳記載其實際營業資料，均大於每期申報銷售額，顯有以故意及不正當方法匿報
稅捐，且短漏報銷售額部分，亦未於規定期間內申報，依首揭稅捐稽徵法第二十一條
第一項第三款規定，其核課期間為七年，尚非為五年之核課期間，業經被告於復查決
定內予以論明，原處分補徵其營業稅二五一、五三八元，核無不合，一再訴願決定遞
予維持，俱無不合。原告起訴意旨，仍執前詞資為爭執，難謂有理由，此部分應予駁
回。
貳、關於依營業稅法科處罰鍰部分：
按「納稅義務人違反本法或稅法之規定，適用裁處時之法律。但裁處前之法律有利於
納稅義務人者，適用最有利於納稅義務人之法律。」為八十五年七月三十日增訂公布
之稅捐稽徵法第四十八條之三所明定。次按「納稅義務人，有左列情形之一者，除追
繳稅款外，按所漏稅額處五倍至二十倍罰鍰，並得停止其營業：一．．．三短報或漏
報銷售額者。」及「納稅義務人，有左列情形之一者，除追繳稅款外，按所漏稅額處
一倍至十倍罰鍰，並得停止其營業：一．．．三短報或漏報銷售額者。」分別為行為
時營業稅法第五十一條第三款及八十四年八月二日修正公布之營業稅法第五十一條第
三款所規定。又「八十五年七月三十日修正公布之稅捐稽徵法第四十八條之三規定『
納稅義務人違反本法或稅法之規定，適用裁處時之法律。但裁處前之法律有利於納稅
義務人者，適用最有利於納稅義務人之法律。』，上開法條所稱之『裁處』，依修正
理由說明，包括訴願、再訴願及行政訴訟之決定或判決。準此，稅捐稽徵法第四十八
條之三修正公布生效時仍在復查、訴願、再訴願及行政訴訟中，尚未裁罰確定之案件
均有該條之適用。」復為財政部八十五年八月二日台財稅第000000000號函
釋在案。本件原告於七十九年三月至八十三年度止銷售貨物，漏未開統一發票並漏報
銷售額，金額計五、○三○、七五三元（不含稅），經被告於八十六年四月二十四日
核定原告漏報銷售額，除補徵營業稅外，並依八十四年八月二日修正公布之營業稅法
第五十一條第三款規定，按其所漏稅額科處三倍罰鍰計七五四、六○○元（計至百元
為止）。原告不服，主張違反營業稅法科處罰鍰部分，已逾核課期間，請予註銷云云
。案經被告復查決定以，原告違章事證明確，已如前述，原處分按其所漏稅額處三倍
罰鍰計七五四、六○○元，並無違誤為由，乃未准變更。原告猶不服，循序提起行政
訴訟，仍主張：八十一年四月以前應申報繳納之稅捐已逾五年核課期間，請註銷自七
十九年起至八十一年四月止之漏稅罰云云。惟查本案之核課期間為七年，而非五年，
已如前段所述，茲不再贅述。從而，原處分於八十四年八月二日修正營業稅法第五十
一條第三款規定，按其所漏稅額科處二倍罰鍰計七五四、六○○元，揆諸首揭規定及
說明，並無違誤。一再訴願決定遞予維持，均無不合。原告起訴意旨，仍執前詞，資
為指摘，難謂有理由，此部分應予駁回。
參、有關依稅捐稽徵法科處罰鍰部分：
按「營利事業依法規定應自他人取得憑證而未取得，．．．應就其未取得憑證．．．
經查明認定之總額，處百分之五罰鍰。」為稅捐稽徵法第四十四條所明定。次按「納
稅義務人違反稅法規定裁罰期間之起算，規定如左．．．(三)行為罰：(1)依法受處分人
應於一期限內為一定之行為而不行為者，自期限屆滿之翌日起算。(2)依法受處分人應
為一定行為而不為或不應為一定行為而為之者，自應行為或不應行為之日起算；如其
行為或不行為有連續或繼續之狀態者，自行為或不行為終了之日起算。」為財政部七
十四年三月二十日台財稅第一三二九八號函所明釋。本件原告於八十年至八十三年間
支付佣金，未依法取得進項憑證，金額計五四、七九一、三八九元（不含稅）。經被
告按未依規定取得他人憑證之總額五四、七九一、三八九元處以百分之五罰鍰計二、
七三九、五六九元。原告不服，主張(一)其已逾核課期間部分，請予註銷(二)原告係消極
未取得憑證，並無積極故意以詐欺或其他不正當方法逃漏稅捐，且未取得憑證，係進
項稅額之喪失，並非逃漏稅捐。(三)支付佣金係含稅款併同支付，佣金金額請重新計算
云云。申經被告復查決定以，原告主張佣金係含稅款併同支付，及銷貨皆全部開立發
票乙節，經查原告既未取得統一發票或收據，則其給付金額自無再多付營業稅之理。
又被告曾以八十六年六月十日北市稽法乙字第一三一七六二號函請原告補附案關具
體資料供核，惟逾期未獲提示，是原告復查理由，核不足採。再依最高法院七十四年
臺上字第五四九七號判例意旨及財政部七十四年三月二十日台財稅第一三二九八號函
釋，原告未依法取得他人憑證總額處百分之五罰鍰部分，應以五年為處罰期間，惟本
件罰鍰繳款書送達日期為八十六年五月五日，是以，本案行為罰部分，即八十年及八
十一年一至四月份違章部分，金額計一三、○一九、五一三元，應予扣除。則本案未
依法取得他人憑證總額爰本於職權更正為四一、七七一、八七六元，應處罰鍰併予變
更核定為二、○八八、五九三元。原告猶不服，循序提起行政訴訟，主張：(一)本案處
罰之金額係依營業額比例分攤，被告並未深入調查清楚，即以便宜方式核定金額，違
反罰鍰處罰明確性原則。(二)原告若有支付「稅捐處分攤之佣金」，至少可節省稅負百
分之二十五，焉有不取得之理，又推銷費用將達百分之二十三，較同業之百分之十八
高出甚多，且若有該等佣金支出，則原告已破產，故被告以營業額比例分攤佣金支出
，認定事實顯違經驗法則，自與證據法則有違云云。惟查原告公司負責人甲○○八十
五年十二月十八日於台北市調查處所作調查筆錄坦承：「．．．前述金額係本公司（
杏康公司）與精密藥品、恆欣藥品、約克藥品、天中奶粉及海德藥品等六家公司之統
合帳，經本公司與精密藥品等公司依各公司營業額比例分攤結果，杏康公司等支付佣
金未取得發票各年度金額如附表(一)．．．。」（按上開附表一所載金額八十年至八十
三年度合計為五四、七九一、三八九元），此有該調查筆錄及其附表(一)影本附原處分
可稽。依上所述，原告公司負責人既已於上開筆錄中承認其支付佣金未依法取得發
票，復又稱獲案帳冊係六家公司之統合帳，並自行依各公司營業額比例分攤計算各公
司各年度支付佣金未取得發票之金額，又原告於復查時亦未就此分攤金額提出異議及
帳證資料供核，則被告逕依上開附表所載核算違章金額計五四、七九一、三八九元，
處以百分之五罰鍰，計二、七三九、五六九元；嗣於復查時，將八十年及八十一年一
至四月份違章部分金額一三、○一九、五一三元，予以扣除，並依職權更正違章金額
為四一、七七一、八七六元，應處罰鍰併予變更為二、○八八、五九三元，其認定事
實，難謂有違經驗法則，亦與證據法則無違，又其所處罰鍰，亦非不明確。原告為上
述主張，尚無可採。綜上所述，本件此部分原處分（即復查決定）並無違誤，一再訴
願決定遞予維持，俱無不合。原告起訴意旨，仍執前詞資為爭執，非有理由，仍應予
以駁回。
據上論結，本件原告之訴為無理由，爰依行政訴訟法第二十六條後段，判決如主文。
中    華    民    國     八十八      年      十      月     二十九      日
                    行 政 法 院 第 五 庭
                                審 判 長 評  事      廖  政  雄
                                         評  事      趙  永  康
                                         評  事      沈  水  元
                                         評  事      林  清  祥
                                         評  事      姜  仁  脩
右  正  本  證  明  與  原  本  無  異
                                         法院書記官  陳  佩  玲
中    華    民    國     八十八      年      十      月      三十       日
